【裁判字號】    88,自,1296
【裁判日期】    890103
【裁判案由】    誣告
【裁判全文】
台灣台中地方法院刑事判決                        八十八年度自字第一二九六號
    自  訴  人  丁○○
                乙○○
                丙○○
                己○○
    被      告  戊○○
    選任辯護人  徐文開
右列被告因誣告案件，經自訴人提起自訴，本院判決如左︰
    主      文
戊○○無罪。
    理      由
一自訴意旨略以︰被告戊○○意圖使自訴人等受刑事處分，明知自訴人並未隱瞞貨
    櫃屋為違章建築且即將受拆除、未保證出租房屋可申得營業執照、亦未於民國八
    十八年二月二十八日以貨車阻止被告搬遷等事實，竟向台灣台中地方法院檢察署
    告訴：「丁○○、丙○○於八十七年六月二十三日，對戊○○佯稱其二人所共有
    坐落於台中縣清水鎮鎮○路二○七之一號平房建物可供營業使用，誘使有意經營
    餐廳之戊○○與丁○○、丙○○訂立租賃契約，並給付租金。戊○○又因體恤員
    工舟車勞頓之若，特洽詢有關租賃貨櫃屋之事宜，詎該貨櫃屋已經台中縣政府通
    知將強制拆除，丁○○、丙○○竟隱瞞該事實，致戊○○向丁○○、丙○○承租
    及裝潢修繕後，遭台中縣政府強制拆除。嗣上開租賃物裝修完成，戊○○依法申
    請營業許可，主管機關竟以本租賃物未符建管等相關法令規定為由，予以拒絕。
    戊○○與丁○○、丙○○理論，反被指無理取鬧，並威嚇如未按期給付租金，將
    予斷水斷電。事後丁○○、丙○○果真破壞水電設施及租賃物之門閂，並擅自在
    租賃物之門窗上張貼解約通知，限期戊○○於八十八年二月二十八日前搬離。八
    十八年二月二十八日，戊○○前往搬遷物品時，丁○○、丙○○與乙○○、己○○竟以貨車橫阻進出通道，嚴拒告訴人之搬遷作業」等語，誣告自訴人丁○○、
    丙○○涉有刑法第三百三十九條第一項詐欺、第三百五十四條毀損、第三百零四
    條強制等罪；乙○○、己○○則涉有刑法第三百零四條之強制罪。案經台灣台中
    地方法院檢察署檢察官為不起訴處分，被告聲請再議亦被駁回確定，因認被告涉
    有刑法第一百六十九條誣告之罪嫌。
二、按犯罪事實應依證據認定之，無證據不得推定其犯罪事實；又不能證明被告犯罪
    或其行為不罰者，應諭知無罪之判決，刑事訴訟法第一百五十四條第三百零一
    條第一項分別定有明文。又誣告罪，須明知被告無此事實，而意圖他人受刑事或
    懲戒處分而呈告者，始得成立，若誤認為有此事實，或以為有此嫌疑而告訴或告
    發者，並不能指為誣告，最高法院二十一年上字第六○七號著有判例可資參照。
    另誣告罪之成立，以告訴人所訴被訴人之事實必須完全出於虛構為要件，若有出
    於誤會或懷疑有此事實而為申告，以致不能證明其所訴之事實為真實，縱被訴人
    不負刑責，而告訴人本缺乏誣告之故意，亦難成立誣告罪名，最高法院四十四年
    台上字第八九二號判例亦可參照。
三、訊據被告戊○○坦承於八十八年四月二十七日具狀告訴丁○○、丙○○涉有刑法
    第三百三十九條第一項之詐欺、第三百五十四條之毀損、第三百零四條之強制等
    罪；乙○○、己○○則涉有刑法第三百零四條之強制罪，惟堅決否認誣告，辯稱
    ：丁○○、丙○○確有表示可供營業使用，所以認為可聲請營業使用執照；又丁○○、丙○○並未出示貨櫃屋即將拆除之公文，否則被告不會花二十萬元裝潢該
    貨櫃屋；另被告於八十八年二月十三日即到台南工作，搬遷事宜均委由甲○○處
    理，有關毀損及強制等事實，均係據甲○○之報告，方才認自訴人等有犯罪嫌疑
    而提出告訴，並未虛構事實誣告等語。經查：
  (一)被告向自訴人丁○○、丙○○承租台中縣清水鎮○○里鎮○路二○七之一號平
      房，租期自八十七年七月十八日至九十二年七月十七日，並經本院公證處為房
      屋租賃契約公證；被告另向自訴人丁○○、丙○○租用同址後面平房，租期自
      八十七年十月十八日至九十二年七月十七日；復租用貨櫃屋三只，租期自八十
      七年九月一日至九十二年七月三十一日等情，有本院八十七年度公沙字第一五
      一二號公證書及租賃契約書三份在卷足憑。依該三份租賃契約書之第一條所示
      ，確均有約定：「乙方（即被告）就租賃物，限於供營業之用。非經甲方（指
      自訴人丁○○、丙○○）同意，不得變更用途」等語。然租賃之建築物限供營
      業使用，並不等同於該建築物必可取得相關營業使用之執照，此對具有法律知
      識之人固甚明瞭，惟就一般人，實難明確區分二者之不同，致有誤認供營業使
      用即可取得相關營業使用執照之情事。是被告以該租賃契約書載明可供營業使
      用，即係出租人保證可以取得營業之使用執照，核係對契約所定「供營業之用
      」之認知有所誤解所致，尚難認被告就此部分有虛構事實誣告之行為。
  (二)自訴人丁○○、丙○○於八十七年八月三十一日所出租予被告之貨櫃屋，早於
      八十七年二月十一日即經台中縣清水鎮公所依法為違章建築之查報，並於八十
      七年三月十六日經台中縣政府公告限同年四月二十日前補辦建造執照，逾期強
      制拆除，有台中縣清水鎮公所八十七年二月十一日八七清鎮建字第○○二三五
      九號查報單、台中縣政府八十七年三月十六日八七府工使字第○三七五八五號
      公告在卷可憑。自訴人丁○○、丙○○二人指稱於簽約前曾出示上開強制拆除
      之公告予被告，然為被告所否認，自訴人丁○○、丙○○並無法舉證證明其所
      言屬實，本已無法審認其單方面之說詞為真實。況參諸自訴人丁○○自陳其係
      將空貨櫃屋出租予被告，被告有裝潢等語，則自訴人丁○○、丙○○果真於簽
      約前曾出示強制拆除之公告予被告，被告豈有在隨時可能被拆除之情形下，另
      花費鉅資進行裝潢之理。是此部分尚乏證據可資證明被告有虛構事實誣告之情
      事。
  (三)被告告訴自訴人四人有關毀損及以貨車阻礙搬遷等事實，均係根據其受僱人甲○○之報告，被告並未在場等情，業據證人甲○○到庭結證明確，自訴人丁○○亦陳稱被告於八十八年二月二十八日搬遷時，並未到場等語，則被告所辯其
      係依甲○○所言，方才認自訴人等有犯罪嫌疑而提出告訴，殊可採信。是被告
      既根據甲○○之告知，本於合理之懷疑，提出此部分之告訴，其主觀上難認有
      誣告之故意，客觀上亦無明知為無而虛指為有之行為。
  (四)綜上所述，被告所辯各節，尚堪採信，其既無虛構事實誣告自訴人之情事，揆
      諸前揭判例意旨，自難遽令被告負誣告之罪責。此外，復查無其他積極證據足
      資證明被告有誣告之犯行，本件係不能證明被告犯罪，應為無罪之諭知。
四據上論斷，應依刑事訴訟法第三百四十三條、第三百零一條第一項，判決如主文
    。
中      華      民      國    八十九    年      一      月      三      日
                                      法  官  張  恩  賜
右正本證明與原本無異。
如不服本判決，應於判決送達後十日內向本院提出上訴狀，上訴於臺灣高等法院臺中
分院( 須附繕本 )。
                                      書記官
中      華      民      國    八十九    年      一      月      四      日


司法院資訊處製作；財團法人民間司法改革基金會備份。
